臺灣高等法院臺南分院刑事裁定　　　　　　　 九十一年度聲再字第二四四號　 Ｃ
　　　再審聲請人
　　　即受判決人　甲　○　○
右列聲請人因強盜案件，對於本院九十一年度上訴字第九四二號中華民國九十一年九
月十日確定判決（臺灣臺南地方法院九十一年度訴字第五二三號、臺灣臺南地方法院
檢察署九十一年度偵字第三六四八號、第三八八七號）聲請再審，本院裁定如左：
      主      文
再審之聲請駁回。
      理      由
一、聲請意旨略以：
（一）按有罪之判決確定後，發現確實之新證據，足認有罪判決人應受無罪、免訴、
      免刑或輕於原判決所認罪名之判決者，為受判決人之利益，依刑事訴訟法第四
      百二十條第一項第六款之規定，得聲請再審。
（二）聲請人因強盜案件，經本院九十一年度上訴字第九四二號判決判處有期徒刑七
      年一月確定。該確定判決認定聲請人犯罪，是根據臺南縣警察局歸仁分局寫明
      判決所憑之證據。但是聲請人說明所發現之新事實，其沒有拿菜刀抵住鄭林碧
      玉頸部，沒有對鄭林碧玉恐嚇要錢還是要命的話，並不是強盜行為，事實有酒
      醉精神喪失之事實可資證明，足認聲請人應受無罪之判決。
（三）聲請人因發現前開證據，致未主張該有利於己之情事，始被判處罪刑確。為此
      依法聲請審，請貴院明察，裁定准予開始再審云云。
二、按刑事訴訟法第四百二十條第一項第六款所謂發現確實之新證據，固非以絕對不
    須經過調查程序為條件，但必須該項證據，事實審法院於判決前因未經發見，不
    及調查斟酌，至其後始行發見且須可認為確實足以動搖原確定判決而為受判決人
    有利之判決者而言，若判決前已經當事人提出或聲請調查之證據，經原法院捨棄
    不採或顯然不足以動搖原確定判決所憑證據者，即非該款所謂發見確實之新證據
    ，不得據為再審聲請之原因。又受判決人因對有利之主張為原審所不採，事後提
    出證明，以圖證實在原審前所為有利之主張為真實，據以聲請再審，該項證據既
    非判決後所發見，亦難憑以聲請再審，有最高法院二十八年抗字第八號及五十年
    台抗字第一○四號判例可資參照。
三、經查，原確定判決即本院九十一年度上訴字第九四二號判決，以聲請人即受判決
    人甲○○於民國九十一年四月一日十二時四十分許，在臺南縣龍崎鄉石嘈村石嘈
    一號被害人鄭林碧玉住宅後方，取得被害人所有而客觀上足以對人之生命、身體
    構成危害之菜刀一把為兇器後，趁被害人開門之際，即攜帶上開菜刀抵住被害人
    頸部，並嚇稱：要錢還是要命等語，以強暴至使被害人不能抗拒，而使被害人交
    付財物，被害人表示沒有錢，聲請人遂進入房間內尋找財物，但無所獲，適證人
    鄭余蜜路過該處，被害人即向證人鄭余蜜借款新臺幣二千元交付予聲請人，聲請
    人得款後，隨即駕車離去等事實，而認原第一審認定聲請人係犯刑法第三百三十
    條第一項之帶兇器強盜罪，判處聲請人有期徒刑七年一月，認事用法俱無不合
    ，量刑亦稱妥適，予以維持，而駁回聲請人在第二審之上訴，已詳敘認定犯罪事
    實之依據及憑以認定之理由，並對聲請人否認犯罪之辯詞，如何不足採信，均已
    依據卷內資料予以指駁及說明，有本院九十一年度上訴字第九四二號判決一份附
    卷可稽。聲請人聲請再審理由，辯稱：其「沒有拿菜刀抵住鄭林碧玉頸部，沒有
    對鄭林碧玉恐嚇要錢還是要命的話，並不是強盜行為，事實有酒醉精神喪失」云
    云，惟原確定判決即本院九十一年度上訴字第九四二號判決，於理由已敘明「(一)
    右揭事實，迭據被害人鄭林碧玉於警訊、偵查及原審審理時指訴明確，核與證人
    鄭余蜜於警訊時證述之情節相符，被害人鄭林碧玉復指稱：『被該男子拿一把菜
    刀架在我脖子上押著我』『拿菜刀一直要往我胸口處要刺下去』（警卷五頁反面
    、六頁）；『被告就拿一把菜刀抵住我的脖子，問我要錢還是要命』（第三六四
    八號偵卷十六頁反面、十七頁）；『被告持刀離我脖子約二、三公分，並且說如
    果不拿錢給就要我死』（原審卷十六頁）等各語，而菜刀一把業經扣案並發還被
    害人保管，亦有照片及贓物認領保管單各一紙附警卷可憑。(二)被告（指聲請人）
    於迭次亦坦白承認『我本想去向鄭林碧玉借錢，當時鄭林碧玉大聲叫，我就隨便
    拿東西想嚇止她不要亂叫』『（鄭林碧玉）有拿錢給我，是向別人借給我的』『
    那時可能是我第一次向鄭林碧玉借錢，她大聲叫時，我一時緊（誤載為警）張拿
    刀亂劃』『（扣案之菜刀）是我犯罪所用之工具』『我一手拿菜刀在胸前比劃，
    一手推在鄭林碧玉之脖子，並說沒拿到錢，就要殺鄭林碧玉』『我有進入鄭林碧
    玉房間，是當鄭林碧玉欲開門時，我強行推門進入並打開櫃子的抽屜找財物』（
    警卷一頁反面、二頁、三頁反面、四頁）；『進入說要借錢，後來很大聲爭吵，
    到廚房隨便拿一東西在她（指鄭林碧玉）面前亂揮，她哭了』『（你拿菜刀與被
    害人面對面比劃？）要嚇她』（偵字第三六四八號卷六頁正反面）；『揮動菜刀
    』『菜刀是進入她家後才拿的』（原審卷九、十七頁）等各語，倘被告僅係借錢
    ，當無攜帶刀器揮舞，致被害人懼而哭泣之理，且被害人既為被告之親戚，證人
    鄭余蜜與被告又素不相識（警卷九頁），均與被告無何怨隙，若真無其事，被害
    人及證人均應無任意誣陷被告之必要。(三)另據被告坦承『我向鄭林碧玉所強盜之
    二千元，在下午跟朋友喝酒及打電動玩具，已花完。』（警卷二頁反面）；『開
    車到關廟，（錢）吃飯、玩電玩輸了，玩水果、麻將』『（被害人住處到關廟
    多久？）開半個小時，先到市場吃麵，花一、二百元，在四時四十分許載我小孩
    ，一時三十分到二點去玩電遊。』等語（偵卷六頁正反面），被告既於犯罪後，
    尚知開車至關廟，吃麵、載小孩和打電玩，對於當時情狀，描述詳實，且其行動
    機警鎮靜，足見被告當時意識清楚，精神狀態毫無異狀，尚無酒醉精神喪失之情
    事，故其所辯當時酒醉云云，顯屬推卸刑責之詞，無可採信。」等語，聲請人聲
    請再審理由所為上開辯解已為原確定判決所不採，聲請人仍對原確定判決認定事
    實所不採之事實爭辯，或對有利己之主張為原確定判決所不採，事後聲請再審又
    提出，以圖證實在本院原確定判決審理時所為有利之主張為真實等情，揆諸前開
    說明，並非確實之新證據，核與刑事訴訟法第四百二十條第一項第六款之再審要
    件不合，聲請人之聲請再審，難認為有理由，應予駁回。
四、據上論斷，應依刑事訴訟法第四百三十四條第一項，裁定如主文。
中    華    民    國      九十一      年      十二      月    三十      日
                                  臺灣高等法院臺南分院刑事第二庭
                                      審判長法官  陳    清    溪
                                            法官  林    永    茂
                                            法官  蘇    重    信
右正本證明與原本無異。
如不服本裁定應於送達後五日內向本院提出抗告狀。
                                      法院書記官  趙    玲    瓏
中    華    民    國      九十一      年      十二      月    三十一    日
